臺灣桃園地方法院刑事判決
111年度交易字第354號
聲  請  人  臺灣桃園地方檢察署檢察官 
被      告  曹偉翰


            韓忠良



上列被告因過失傷害案件，經檢察官聲請以簡易判決處刑（111
年度調偵字第529號），及移送併辦（111年度偵字第1797號），
本院受理後（111年度壢交簡字第743號），認不宜以簡易判決處
刑，改依通常程序處理，判決如下：
    主  文
曹偉翰犯過失傷害罪，處有期徒刑參月，如易科罰金，以新臺幣
壹仟元折算壹日。
韓忠良犯過失傷害罪，處拘役貳拾日，如易科罰金，以新臺幣壹
仟元折算壹日。
    事  實
曹偉翰於民國110年3月31日下午5時32分許，駕駛車牌號碼000-0
000號自用小客車（下稱乙車），沿桃園市中壢區龍岡路2段往環
中東路2段方向行駛，欲左轉龍陵路方向而於桃園市○○區○○路0段
000號前之路口停等，適韓忠良駕駛車牌號碼0000-00號自用小客
車（下稱甲車），沿桃園市中壢區龍岡路2段往環中東路方向直
行，行經乙車停等之路口，並自乙車右後方駛越直行，曹偉翰感
覺甲車行駛過程似擦撞到乙車，欲示意韓忠良停車處理，而曹偉
翰本應注意汽車駕駛人行駛時，後車應與前車之間應保持隨時可
以煞停之距離，亦應注意車前狀況，並隨時採取必要之安全措施
；而韓忠良亦明知駕駛車輛本應注意汽車除遇突發狀況必須減速
外，不得任意驟然減速、煞車或於車道中暫停；復依當時天候晴
、日間自然光線、柏油路面乾燥、無缺陷、無障礙物，且視距良
好等情況，並無不能注意之情事，雙方竟均疏未注意，曹偉翰鳴
按喇叭並追駛於甲車後方，而韓忠良聽聞後方有車輛喇叭聲即突
然煞停，曹偉翰遂因此避煞不及追撞甲車，韓忠良因而受有頭部
挫傷、前胸挫傷、頸部扭傷、椎間盤突出等傷害，曹偉翰亦受有
頸部扭傷及拉傷等傷害。
    理  由
一、認定事實所憑之證據及理由：  　 
    訊據被告曹偉翰、韓忠良雖均大致坦承上開事實之經過情形
    ，然皆矢口否認有何過失傷害之犯行，被告曹偉翰辯稱：當
    時對方的車突然停下，因為時間太短，任何人都會反應不及
    ，無法停下車來，我並無過失等語；被告韓忠良辯稱：當時
    聽到喇叭聲，以為我撞到路邊機車，想要靠邊停，打了方向
    燈要變換車道，踩著剎車在看後照鏡是否有盲區時，對方的
    車就撞上來了，尤其聽到連續喇叭聲，會緊張看是發生什麼
    事情，這是正常的反應，應無過失等語。經查：
 ㈠ 被告曹偉翰於110年3月31日下午5時32分許，駕駛乙車沿桃園
    市中壢區龍岡路2段往環中東路2段方向行駛，欲左轉龍陵路
    方向而於桃園市○○區○○路0段000號前之路口停等，適被告韓
    忠良駕駛甲車，沿桃園市中壢區龍岡路2段往環中東路方向
    直行，行經乙車停等之路口，並自乙車右後方駛越直行，被
    告曹偉翰感覺甲車行駛過程似擦撞到乙車，欲示意被告韓忠
    良停車處理，遂鳴按喇叭並追駛於甲車後方，被告韓忠良聽
    聞後方有車輛喇叭聲即踩剎車，被告曹偉翰遂因此避煞不及
    ，追撞甲車，告訴人韓忠良因而受有頭部挫傷、前胸挫傷、
    頸部扭傷、椎間盤突出等傷害，告訴人曹偉翰亦受有頸部扭
    傷及拉傷等傷害之事實，為被告曹偉翰、韓忠良於警詢、檢
    察事務官詢問、偵訊、本院訊問及審理時，均自承在卷，核
    與證人即告訴人韓忠良、曹偉翰於警詢、檢察事務官詢問時
    之證述大致相符，並經本院就甲車行車紀錄器錄影畫面勘驗
    屬實，有本院訊問程序之勘驗筆錄（含擷取照片）存卷可考
    ，並有道路事故現場圖、道路交通事故調查報告表㈠、㈡、聯
    新國際醫院診斷證明書、敏盛綜合醫院診斷證明書、現場照
    片（含車損、交通事故現場照片）、行車紀錄器錄影畫面擷
    取照片存卷可考，此部分之事實，應可認定。
 ㈡ 被告曹偉翰部分
    按汽車在同一車道行駛時，除擬超越前車外，後車與前車之
    間應保持隨時可以煞停之距離；汽車行駛時，駕駛人應注意
    車前狀況，並隨時採取必要之安全措施，為道路交通安全規
    則第93條第1項、第94條第1項、第3項所明文。而被告曹偉
    翰既考領駕駛執照，上開規定則為其所應注意並能注意之義
    務，其應謹慎駕車以維行車安全及避免危險發生，且依當時
    天候晴、日間自然光線、柏油路面乾燥、無缺陷、無障礙物
    ，且視距良好等情況，並無不能注意之情事，有道路交通事
    故調查報告表㈠及現場照片在卷可按（見110年度偵字第4107
    1號卷第33、53至57頁），而被告曹偉翰駕駛乙車直行過程
    中，證人韓忠良所駕駛之甲車在同車道前方，應為被告曹偉
    翰所能注意之視線範圍內，然被告曹偉翰認為稍早證人韓忠
    良駕駛甲車經過乙車時，不慎擦撞乙車，卻仍直行而去，其
    欲示意證人韓忠良停車處理，遂鳴按喇叭，即貿然追駛於甲
    車後方，而未與前方之甲車保持隨時可以煞停之距離，待證
    人韓忠良突然煞停時（詳如後述）時，即無法及時採取緊急
    煞避之防護措施，而直接撞擊證人韓忠良所駕駛之甲車，堪
    認被告曹偉翰自有未與前車保持隨時可以煞停之距離及注意
    車前狀況之過失。被告曹偉翰雖於本院審理時辯稱係證人韓
    忠良之甲車突然停下，任何人都會反應不及云云，然係其疏
    未與前方之甲車保持隨時可以煞停之距離在先，自不能以事
    後避煞不及，反認其毫無過失責任。而本案證人韓忠良駕駛
    甲車在前，未依規定驟然剎停，導致遭乙車追撞，對本案交
    通事故之發生亦有過失（詳如後述）。證人韓忠良因本案交
    通事故受有前述傷勢，兩者間具有因果關係，當屬至明。
 ㈢ 被告韓忠良部分
　⒈關於被告韓忠良聽聞後方證人曹偉翰鳴按喇叭，是否突然煞
    停乙節，證人曹偉翰於警詢時證稱：當下我感覺到對方的車
    輛與我車輛發生碰撞，隨後對方繼續往前行駛，我就按喇叭
    示意對方，但對方並無停下，我就駕車朝對方車輛跟上去，
    當我駛過網狀線時對方車輛突然緊急剎車，我當下立即剎車
    還是發生碰撞等語（見110年度偵字第41071號卷第7頁），
    於檢察事務官詢問時證稱：當時我認為韓忠良駕車從我車旁
    邊經過時有擦撞到我的車，但我沒看清楚他的車號，就跟上
    去，他就突然把車停在路中間，我剎車不及就撞上去等語（
    見110年度偵字第41071號卷第76頁），則證人曹偉翰證述車
    禍發生前，被告韓忠良駕駛甲車係突然緊急剎車，停於路中
    間，復經本院就甲車行車紀錄器錄影畫面之勘驗結果略以（
    只載時、分、秒）：甲車至乙車右後方超越乙車往畫面上方
    直行，超越乙車過程中甲車並無明顯晃動。於影片顯示時間
    17：31：55至17：31：58，甲車先停頓一下，立即遭乙車自
    後方撞擊（甲車有明顯晃動）甲車於晃動後還有向前移動，
    於17：31：59停止等情，有本院訊問程序之勘驗筆錄存卷可
    考（見壢交簡字第68至69、71至72頁），可見當時被告韓忠
    良所駕駛之甲車確有突然煞停；再被告韓忠良於警詢時供稱
    ：當時對方從我後方鳴按喇叭，並加速朝我車輛行駛過來，
    當下我馬上減速剎車要查看，對方車輛就從我車輛後方撞上
    了等語（見110年度偵字第41071號卷第19頁）；於偵訊時供
    稱：曹偉翰車輛停在路口很久，我勉強從右方過去，確認沒
    有擦撞到他的車，我就繼續往前開，後來曹偉翰的車輛就往
    前想追上我的車，並狂按喇叭，我聽到喇叭聲想說是不是撞
    到人，我就停車，曹偉翰的車就從後方追撞上來等語（見11
    0年度他字第6942號卷第13頁）；於檢察事務官詢問時供稱
    ：我當時駕車剛起步不久，就聽到後方有人長按喇叭，我就
    踩剎車，但我車還有滑行，後面就撞上來了等語（見110年
    度偵字第41071號卷第76頁），可見被告韓忠良係因證人曹
    偉翰在其甲車後鳴按喇叭，而立即踩剎車欲查看發生何事，
    且參上開勘驗結果，被告韓忠良踩剎車至甲車停頓一下，係
    遭證人曹偉翰撞擊後才向前移動，非如被告韓忠良於偵訊時
    稱其踩剎車後還有滑行。至於被告韓忠良於本院審理時辯稱
    其係打方向燈要變換車道，踩著剎車由後視鏡查看有無盲區
    等情（見交易字第51頁），然其前於警詢、偵訊、檢察事務
    官詢問時，均無供稱此節，且依前揭勘驗結果甲車內並無打
    方向燈之聲音，則無從佐證其當時欲變換車道之說，被告韓
    忠良於本院審理時改稱非驟然煞停云云，不可採信。
　⒉按汽車除遇突發狀況必須減速外，不得任意驟然減速、煞車
    或於車道中暫停。前車如須減速暫停，駕駛人應預先顯示燈
    光或手勢告知後車，後車駕駛人應隨時注意前車之行動，道
    路交通安全規則第94條第2項訂有明文。而被告韓忠良既考
    領駕駛執照，前揭規定則為其所應注意並能注意之義務，其
    應謹慎駕車以維行車安全及避免危險發生，且依當時天候晴
    、日間自然光線、柏油路面乾燥、無缺陷、無障礙物，且視
    距良好等情況，並無不能注意之情事，有道路交通事故調查
    報告表㈠及現場照片在卷可按（見110年度偵字第41071號卷
    第33、53至57頁），查被告韓忠良突然煞停之動機雖係為查
    明後方喇叭聲之原由，仍難認係不得不於道路中緊急煞停之
    突發狀況，而其如須減速暫停，應預先顯示燈光或手勢告知
    後車，使後車駕駛人得以注意及此，然被告韓忠良疏未注意
    及此，因聽聞後方證人曹偉翰駕駛乙車對其鳴按喇叭，貿然
    踩剎車欲查看發生何事，而突然煞停，導致證人曹偉翰駕駛
    乙車煞避不及，致追撞其甲車，揆諸上揭規定，被告韓忠良
    上開駕駛行為自有過失甚明。而本案證人曹偉翰駕駛乙車行
    駛在後，亦未與前車保持隨時可以煞停之距離及未注意車前
    狀況，導致追撞甲車，對本案交通事故之發生亦有過失（詳
    如前述）。證人曹偉翰因本案交通事故受有前述傷勢，兩者
    間具有因果關係，應屬顯然。
 ㈣ 綜上所述，本案事證明確，被告二人上開犯行均堪以認定，
    應依法論科。
二、論罪科刑
 ㈠ 核被告曹偉翰、韓忠良所為，均係犯刑法第284條前段之過失
    傷害罪。被告二人於肇事後，皆當場向處理本案交通事故之
    警員承認為肇事人，有自首情形紀錄在卷可查（見110年度
    偵字第41071號卷第41、43頁），合於刑法第62條前段之自
    首要件，均依法減輕其刑。移送併辦部分（111年度偵字第1
    797號），與被告曹偉翰起訴部分事實相同，為屬同一案件
    ，本院自應併為審理。
 ㈡ 爰審酌本案交通事故之起因，係被告曹偉翰感覺稍早被告韓
    忠良駕駛甲車行駛過程似擦撞到乙車，其欲示意被告韓忠良
    停車處理，而發生本案交通事故，肇事之原因在於雙方各有
    上述之過失所致，但告訴人韓忠良受有頭部挫傷、前胸挫傷
    、頸部扭傷、椎間盤突出等傷害，受傷程度較重，且告訴人
    韓忠良於本院審理時稱因上開傷勢影響，平時走路會跌倒、
    無法久站，已無法從事原餐飲工作（見交易字卷第59至60頁
    ）；告訴人曹偉翰係頸部扭傷及拉傷等，受傷之程度較輕，
    雙方就調解金額無共識而未能達成調解，兼衡被告二人之犯
    後態度、均無前科之素行、於警詢時自承之智識程度、家庭
    經濟狀等一切情狀，分別量處如主文所示之刑，並均諭知易
    科罰金之折算標準。
據上論斷，應依刑事訴訟法第299條第1項前段，判決如主文。
本案經檢察官楊挺宏聲請簡易判決處刑，檢察官黃于庭移送併辦
，檢察官蔡宜均到庭執行職務。
中　　華　　民　　國　　111 　年　　7 　　月　　28　　日
                  刑事第五庭    法　官　陳郁融
以上正本證明與原本無異。
如不服本判決應於收受判決後20日內向本院提出上訴書狀，並應
敘述具體理由。其未敘述上訴理由者，應於上訴期間屆滿後20日
內向本院補提理由書(均須按他造當事人之人數附繕本)「切勿逕
送上級法院」。 
　　　　　　　 　　　　　　　　書記官　許哲維
中　　華　　民　　國　　111 　年　　7 　　月　　28　　日
附錄本案論罪科刑法條全文 
刑法第284條
因過失傷害人者，處1年以下有期徒刑、拘役或10萬元以下罰金
；致重傷者，處3年以下有期徒刑、拘役或30萬元以下罰金。